【裁判字號】    90,訴,208
【裁判日期】    900315
【裁判案由】    槍砲彈藥刀械管制條例
【裁判全文】
臺灣臺南地方法院刑事判決                            九十年度訴字第二八號
    公訴人  臺灣臺南地方法院檢察署檢察官
    被  告  甲○○
    被  告  乙○○
右列被告因槍砲彈藥刀械管制條例案件，經檢察官提起公訴（八十九年度偵字第一三
四四五號），本院判決如左：
    主  文
甲○○、乙○○共同未經許可，持有空氣槍，各處有期徒刑壹年貳月，各併科罰金新
台幣貳拾萬元，罰金如易服勞役，以罰金總額與陸個月之日數比例計算，均緩刑參年
。扣案之空氣槍貳枝及大、小十字弓（含長弓箭壹佰拾捌枝、短弓箭拾柒枝）各壹枝
均沒收。
    事  實
一、甲○○、乙○○明知具殺傷力之空氣槍及十字弓為槍砲彈藥刀械管制條例所管制
    之物品，未經許可，不得無故持有，竟於民國八十九年十一月二十日凌晨零時四
    十分許，共同基於非法持有槍械之犯意聯絡，以一行為同時持有具殺傷力之空氣
    槍二枝、大、小十字弓（含長弓箭一百十八枝、短弓箭十七枝）各一枝之管制物
    品為行為之分擔，而分乘ＴＬ─０６０５、Ｃ９─２３４３二輛自用小客車，前
    往山區把玩。嗣於上開時間，在臺南縣楠西鄉密枝村密枝二十一號前為警查獲，
    而扣得空氣槍二枝及大、小十字弓（含長弓箭一一八枝、短弓箭十七枝）各一枝
    。
二、案經臺南縣警察局玉井分局報告臺灣臺南地方法院檢察署檢察官偵查起訴。
    理  由
一、右開犯罪事實，迭據被告甲○○、乙○○等人於偵、審中坦承不諱（見臺灣臺南
    地方法院檢察署八十九年度偵字第一三四四五號偵查卷第二十五頁至第二十七頁
    、本院九十年二月二十日訊問筆錄、同年三月一日審理筆錄），並有扣案之空氣
    槍二枝、大、小十字弓（含長弓箭一一八枝、短弓箭十七枝）各一枝及扣案物品
    清單二紙在卷足稽。而查獲之改造空氣槍二枝經送內政部警政署刑事警察局鑑定
    結果，認均係由玩具空氣長槍換裝中型高壓鋼瓶改造而成，以鋼瓶內之氣體為發
    射動力，機械性能良好，經實際試射，彈丸單位面積動能分別達每平方公分四九
    點二三及六二點八六焦耳，足以穿入人體皮肉層，應堪認為具有殺傷力，有內政
    部警政署刑事警察局八十九年十一月二十九日刑鑑字第一八五七二七號鑑驗通知
    書及槍彈測試紀錄表各一紙在卷可考。另查獲被告等所共同持有之大、小十字弓
    各一枝，均係為發射箭矢之機械原理，有槍托、準星、板機、瞄準器或望眼鏡等
    配備，確屬依槍砲彈藥刀械管制條例所公告查禁之刀械，此亦有臺灣臺南地方法
    院檢察署八十九年十二月二十六日勘驗筆錄一份在卷可參，渠等犯行均已臻明確
    ，應依法論科。
二、按空氣槍屬槍砲彈藥刀械管制條例第四條第一款之槍砲，十字弓係屬內政部警政
    署八十一年八月十日（八一）臺內警字第八一八二二八一號函所公告禁止持有之
    物品，槍砲彈藥刀械管制條第四條第一款、內政部警政署八十一年八月十日（八
    一）臺內警字第八一八二二八一號函均定有明文。核被告甲○○、乙○○二人所
    為，均係犯有違反槍砲彈藥刀械管制條例第十一條第四項、第十四條第三項之罪
    。被告二人間，有犯意聯絡與行為分擔，均為共同正犯。被告二人均以一行為同
    時觸犯同條例第十一條第四項及第十四條第三項之持有槍械罪，為想像競合犯，
    應依刑法第五十五條之規定，從一重之同條例第十一條第四項之持有槍砲罪處斷
    。扣案之空氣槍二枝及大、小十字弓（含長弓箭一一八枝、短弓箭十七枝）各一
    枝，均屬違禁物，應依刑法第三十八條第一項第一款規定宣告沒收。爰審酌被告
    二人犯罪之動機、目的係出於好奇始非法持有具殺傷力之槍械，雖對於社會大眾
    生命及安全造成潛在之危險性，然並未擁槍自重持之犯罪進而嚴重危害治安、手
    段尚屬輕微、姑念被告二人於犯罪後坦承犯行、顯有悔意等一切情狀，量處如主
    文所示之刑，以示懲儆。查被告二人均未曾受有期徒刑以上刑之宣告，有臺灣高
    等法院被告全國刑案紀錄表在卷可稽，經此起訴審判，當知所警惕，信無再犯之
    虞，本院認所宣告之刑以暫不執行為適當，均併諭知緩刑三年，用啟自新。
三、次按刑法第二條第二項規定：保安處分適用裁判時之法律；而修正後之槍砲彈藥
    刀械管制條例第十九條第一項固規定：未經許可，持有、寄藏手槍者，應於刑之
    執行完畢或赦免後，令入勞動場所施以強制工作三年。惟按保安處分係對受處分
    人將來之危險性所為之處置，以達教化與治療之目的，為刑罰之補充制度，而保
    安處分之措施亦含社會隔離、拘束身體自由之性質，其內容亦應受比例原則之規
    範，使保安處分之宣告，與行為人所為行為之嚴重性、行為人所表現之危險性及
    對於行為人未來行為之期待相當性，司法院大法官會議釋字第四七一號解釋，認
    定上開強制工作之規定，限制其中不具社會危險性之受處分人之身體、自由部分
    ，其所採措施與所欲達成預防矯治之目的及所需程度，不符憲法第二十三條所定
    之比例原則，應自該號解釋公布之日起不予適用。茲以本案被告二人雖持有上開
    槍械，然於持有期間並未以之為犯罪使用，是其並不具潛在之危險性格，並無藉
    由保安處分之強制工作方式來達到教化與治療之目的，從而本案依比例原則，認
    被告等並無依修正後之槍砲彈藥刀械管制條例第十九條第一項、刑法第九十條規
    定宣告施以強制工作之必要。
據上論斷，應依刑事訴訟法第二百九十九條第一項前段，槍砲彈藥刀械管制條例第十
一條第四項、第十四條第三項，刑法第二十八條、第五十五條、第三十八條第一項第
一款、第四十二條第二項、第七十四條第一款，判決如主文。
本案經檢察官李啟明到庭執行職務
中    華      民      國        九十      年    三    月      十五      日
                                臺灣臺南地方法院刑事第二庭
                                    審判長法官  侯明正
                                          法官  石家禎
                                          法官  黃翰義
右正本證明與原本無異
如不服本判決應於送達後十日內向本院提出上訴狀
                                        書記官  陳金堂
中      華      民      國      九十      年      三      月    十五   日
附錄本案論罪科刑法條全文：
槍砲彈藥刀械管制條例第十一條第四項：
未經許可，持有、寄藏或意圖販賣而陳列第一項所列槍砲者，處一年以上七年以下有
期徒刑，併科新臺幣七百萬元以下罰金。
槍砲彈藥刀械管制條例第十四條第三項：
未經許可，持有或意圖販賣而陳列刀械者，處一年以下有期徒刑、拘役或新臺幣五十
萬元以下罰金。


司法院資訊處製作；財團法人民間司法改革基金會備份。
